臺灣臺北地方法院民事裁定　　　　　 99年度執消債更字第3號
聲　請　人
即債務人　　許麗華
代　理　人　朱立鈴律師
相　對　人
即債權人　　華泰商業銀行股份有限公司
法定代理人　林博義
代　理　人　許志遠
相　對　人
即債權人　　花旗(台灣）商業銀行股份有限公司
法定代理人　管國霖
相　對　人
即債權人　　台北富邦商業銀行股份有限公司
法定代理人　韓蔚廷
相　對　人
即債權人　　國泰世華商業銀行股份有限公司
法定代理人　汪國華
代　理　人　吳俊鴻
相　對　人
即債權人　　兆豐國際商業銀行股份有限公司
法定代理人　王榮周
代　理　人　官小琪、李維倫
相　對　人
即債權人　　渣打國際商業銀行股份有限公司
法定代理人　曾璟璇
相　對　人
即債權人　　臺灣新光商業銀行股份有限公司
法定代理人　李增昌
相　對　人
即債權人　　聯邦商業銀行股份有限公司
法定代理人　李憲章
代　理　人　陳偉介、蕭智中、陳鈺婷
相　對　人
即債權人　　豐（台灣）商業銀行股份有限公司（原香港商
　　　　　　香港上海豐銀行股份有限公司
法定代理人　李鐘培
相　對　人
即債權人　　元大商業銀行股份有限公司（原復華商業銀行股份
　　　　　　有限公司）
法定代理人　顏慶章
代　理　人　張文謙、沈明芬
相　對　人
即債權人　　玉山商業銀行股份有限公司
法定代理人　曾國烈
代　理　人　林玉惠
相　對　人
即債權人　　萬泰商業銀行股份有限公司
法定代理人　盧正昕
相　對　人
即債權人　　台新國際商業銀行股份有限公司
法定代理人　蔡榮棟
相　對　人
即債權人　　中國信託商業銀行股份有限公司
法定代理人　辜濂松
相　對　人
即債權人　　遠東國際商業銀行股份有限公司
法定代理人　洪信德
相　對　人
即債權人　　萬榮行銷顧問股份有限公司
法定代理人　劉五湖
上列當事人聲請消費者債務清理事件，本院裁定如下：
    主  文
債務人所提如附件一所示之更生方案應予認可。
債務人在未依更生條件全部履行完畢前，其生活程度受附件二之
限制。
    理  由
一、按債務人有薪資、執行業務所得或其他固定收入，法院認更
    生方案之條件公允者，得不經債權人會議可決，逕依債務人
    之聲請或依職權以裁定認可更生方案；法院為認可之裁定時
    ，因更生方案履行之必要，對於債務人在未依更生條件全部
    履行完畢前之生活程度，得為相當之限制，消費者債務清理
    條例第64條第1項、第62條第2項分別定有明文。
二、查本件債務人聲請更生，前經本院98年度消債抗字第260號
    裁定開始更生程序在案，有上開裁定一份在卷可參。債務人
    所提如附件所示之更生方案，其條件為自認可裁定確定之次
    月起，每1個月為1期，每期在每月12日給付，共清償96期，
    合計八年，每期清償新台幣(下同)12,000元。清償總金額為
    1,152,000元，清償成數佔債權總金額之21.46%(債權本金之
    34.18%)。經本院以書面表決方式可決更生方案，除中國信
    託商業銀行股份有限公司、遠東國際商業銀行股份有限公司
    同意更生方案外，其餘債權人均表示不同意，其不同意之理
    由略為:收入不固定、生活費過高、成數過低、應循協商程
    序等。
三、觀諸聲請人所提更生方案每月收入部份，聲請人白天任職於
    職於雞蛋行收入約新台幣8,000元、晚上任職於達美樂披薩
    股份有限公司每月薪資平均約7,500元，均為兼職無其他獎
    金，有在職薪資證明附卷可稽，堪認可信。此外聲請人按月
    尚有受領低收入戶補助3,000元並願將配偶之身障補助4,000
    元納入更生方案中，每月總收入合計22,500元。另更生方案
    履行期間每月支出部分，生活支出合計10,684元，其明細為
    租金3,333元(含個人及受扶養人分擔額)、膳食3,333元(含
    個人及受扶養人分擔額)、水電瓦斯費用1,096元(含個人及
    受扶養人分擔額)、交通費500元、醫療費400元(含個人及受
    扶養人分擔額)、電信娛樂費917元(含個人及扶養費分擔額)
    、雜費333元(含個人及扶養費分擔額)、個人勞保772元。總
    支出金額(含扶養費)低於100年度新北市最低生活標準
    10,792元，生活已甚為拮据，其中電信娛樂費用之部分，是
    否屬債務人必要生活費用或有疑問，惟本件既已將受扶養義
    務人即聲請人配偶之身障津貼納入更生方案中並由其餘扶養
    義務人平均分擔扶養費用，其餘扶養義務人已擔負超出其應
    負擔之責任，則聲請人對於家庭總支出之負擔亦應從寬認定
    ，又本件收入扣除必要生活費用後實際僅餘11,816元，與每
    月清償數額12,000元短缺近200元，短缺之金額即可從娛樂
    費用中補足，故所列費用均屬必要，並無奢侈浪費之情事，
    或有不足者將可由子女補助。本案聲請人既已將每月收入
    22,500元扣除每月必要支出10,684元後，剩餘之金額作為每
    月還款之金額，其所提更生方案公允、適當且必要。
四、再查，本條例之立法目的，在於使陷於經濟上困難之消費者
    ，得依本條例清理債務，藉以妥適調整其與債務人之權利義
    務關係。債務人究循債權人所提供之一致性個別協商，抑透
    過本條例解決債務，有自主選擇權，而債務人既依本條例聲
    請更生，並經本院裁定開始更生，自得依法提出更生方案以
    清償債務，無須循協商程序解決債務。債務人更生方案所定
    之清償成數、數額，亦非更生認可之唯一標準，仍應參酌債
    務人本身年齡、工作能力、個人最低生活條件、家庭成員經
    濟能力等，作通盤綜合考量。有債權人認為聲請人之收入多
    為兼職並有高比例之補助款且與聲請前兩年之收入相差近萬
    元，收入不固定恐影響更生方案之履行亦有利用更生免除債
    務之嫌，惟查所謂固定收入之認定係依聲請人有無按月可合
    理期待之收入而言，是否為正職或兼職在所不問，且本件聲
    請人所以兼任多職而未另謀正職，除聲請人已達60歲高齡謀
    職不利外係為照顧身障配偶之膳食起居之故，如強令聲請人
    謀求正職則勢必增加一筆看護費用或外食費用，對聲請人及
    債權人而言難謂有利。另收入與聲請前兩年間有萬元之差距
    ，係因聲請前兩年之收入係將子女貼補家用之款項納入，而
    該款項係包含聲請人配偶之扶養費，亦即聲請人財產及收入
    狀況報告書中係將子女應負擔之扶養費納入每月收入中，而
    每月支出部分由聲請人負擔所有扶養費用，與本次更生方案
    係將扶養費列入各扶養義務人分擔額，僅有計算方式上之差
    異，債權人主張聲請人惡意減少收入之嫌一事恐有誤會。本
    件債務人清償成數已達總金額之21.46%、債權本金之34.18%
    ，且債務人亦已延長清償年限為八年，足認其履行更生方案
    之誠意，所提更生方案亦為公允。
五、綜上所述，債務人所提之更生方案核屬公允、適當、可行，
    且其名下僅有保單價值準備金29,935元，清償總金額亦已超
    過聲請前兩年之收入無同條例第63條及第64條所定不應認可
    之消極事由存在，故不經債權人會議可決，予以認可該更生
    方案，另並依上開規定，就債務人在未依更生條件全部履行
    完畢前之生活程度，裁定為相當之限制，爰裁定如主文。
六、如不服本裁定，應於裁定送達後10日內，以書狀向司法事務
    官提出異議。
中    華    民    國   100    年    4     月    25    日
              民事執行處司法事務官  王靜琳